臺灣高等法院臺中分院刑事判決　　　　100年度上易字第480號
上　訴　人
即　被　告　江裕榮
上列上訴人因詐欺案件，不服臺灣臺中地方法院100年度易字第
304號中華民國100年2月18日第一審判決（起訴案號：臺灣臺中
地方法院檢察署99年度偵緝字第2469號，被告於原審自白犯罪，
經原審改依簡式審判程序），提起上訴，本院判決如下：
    主  文
上訴駁回。
    理    由
一、按依刑事訴訟法第350條、第361條、第362條、第367條規定
    ，不服地方法院之第一審判決而上訴者，須提出上訴書狀，
    並應敘述具體理由，為上訴必備之程式；其所提出之書狀未
    敘述上訴理由，或僅曾以言詞陳述上訴理由者，均應於上訴
    期間屆滿後20日內補提理由書於第一審法院。第一審法院經
    形式審查，認逾期未補提上訴理由者，應定期間先命補正；
    逾期未補正者，為上訴不合法律上之程式，應以裁定駁回。
    倘已提出上訴理由，但所提非屬具體理由者，則由第二審法
    院以上訴不合法律上之程式，判決駁回。而所謂具體理由，
    必係依據卷內既有訴訟資料或提出新事證，指摘或表明第一
    審判決有何採證認事、用法或量刑等足以影響判決本旨之不
    當或違法，而構成應予撤銷之具體事由，始克當之（例如：
    依憑證據法則具體指出所採證據何以不具證據能力，或依憑
    卷證資料，明確指出所為證據證明力之判斷如何違背經驗、
    論理法則）；倘僅泛言原判決認定事實錯誤、違背法令、量
    刑失之過重或輕縱，而未依上揭意旨指出具體事由，或形式
    上雖已指出具體事由，然該事由縱使屬實，亦不足以認為原
    判決有何不當或違法者（例如：對不具有調查必要性之證據
    ，法院未依聲請調查亦未說明理由，或援用證據不當，但除
    去該證據仍應為同一事實之認定），皆難謂係具體理由，俾
    與第二審上訴制度旨在請求第二審法院撤銷、變更第一審不
    當或違法之判決，以實現個案救濟之立法目的相契合，並節
    制濫行上訴（最高法院97年度台上字第892號刑事判決意旨
    參照）。又第367條之判決及對於原審諭知管轄錯誤、免訴
    或不受理之判決上訴時，第二審法院認其為無理由而駁回上
    訴，或認為有理由而發回該案件之判決，得不經言詞辯論為
    之，同法第372條定有明文。
二、上訴人即被告江裕榮（以下稱被告）上訴意旨略以：被告係
    依公司老闆陳一銘之指示，於民國98年1月19日下午，前往
    臺中市○○路與公園路口，向廖建堂收取其所有之金融機構
    帳戶存摺、金融卡、密碼等資料，交給公司老闆陳一銘，是
    老闆陳一銘將上開資料交予詐欺集團使用；原審未調查證人
    廖建堂究係向何人借貸及聯絡借貸事宜，被告僅為陳一銘之
    員工，是否為放款之人？諸多疑點，尚待釐清，原審逕為判
    決，顯有未洽，實難甘服，有傳喚廖建堂到庭詰問，以證明
    其係向何人借款及與何人聯絡借款事宜；另請傳喚被告之友
    人周舒琪到庭證明被告確為陳一銘所經營地下錢莊之員工；
    原判決既有未洽，請撤銷原判決，另為無罪之判決云云。
三、經查：
(一)本件被告因不服地方法院之第一審判決，於100年3月9日、
    同年月24日所提出之上訴狀、上訴理由狀，依刑事訴訟法第
    361條第2項條文、立法修正理由及上開最高法院判決意旨，
    倘已提出上訴理由，但所提非屬具體理由者，由第二審法院
    以上訴不合法律上之程式，以判決駁回之。至於上訴理由是
    否具體，係屬第二審法院審查範圍，不在命補正之列（參見
    法院辦理刑事訴訟案件應行注意事項第162點），合先敘明
    。
(二)原審判決就認定被告犯罪所憑之證據，已經詳細調查審酌，
    經核並無違背證據法則及論理法則。就量刑方面，亦已審酌
    被告貪圖私利，而任意將他人交付之金融帳戶交予他人使用
    ，不顧該帳戶可能遭他人用以作為犯罪工具，逃避犯罪之查
    緝，嚴重破壞社會治安及有礙金融秩序，助長犯罪歪風，並
    增加追緝犯罪及被害人尋求救濟之困難，並有詐欺前科，然
    念及其本身並未實際參與本案詐欺取財之犯行，責難性較小
    ，且犯後坦承犯行，態度良好，但迄未能賠償被害人所受損
    害，暨其犯罪之動機、生活狀況、智識程度等一切情狀，量
    處被告幫助意圖為自己不法之所有，以詐術使人將本人之物
    交付，處有期徒刑4月（累犯），並諭知易科罰金之折算標
    準，以示懲警，經核亦屬妥適，並無過重或過輕之情形。被
    告上訴意旨雖謂其並未將廖建堂之金融機構帳戶之存摺、金
    融卡及密碼等資料交付詐欺集團成員云云，惟原審業於判決
    之事實及理由欄詳為說明被告係將上開資料輾轉交由詐欺集
    團成員使用，作為該集團實施詐欺取財之人頭帳戶，且於原
    審準備程序及審理時，對於幫助詐欺取財之事實，迭經被告
    為認罪之陳述（見原審卷第29頁背面、第32頁背面），並於
    100年2月9日原審審理時供述：「我是在98年1月19日下午在
    臺中市○○路與公園路口取得廖建堂之帳戶。然後我在同日
    下午就將該帳戶在臺中市○里區○○路某處交給他人使用」
    等語明確（見原審卷第33頁正面）。被告上訴否認有將廖建
    堂之金融機構帳戶資料交付詐欺集團成員，即無可採。又被
    告另涉重利犯行，有原審法院98年度豐簡字第418號、98 年
    度豐簡字第188號、99年度易字第241號等有罪判決在案（見
    原審卷第20至25頁），惟本案被告所犯係幫助詐欺罪，被告
    是否為放款之人？被告是否為陳一銘所經營地下錢莊之員工
    ？核與本案被告所犯幫助詐欺罪之認定無關，故被告上訴請
    求傳喚證人廖建堂、周舒琪，所欲待證上開放款等情，於本
    案即無必要。被告形式上雖提出書狀敘述上訴理由，核係置
    原判決所為明白論斷於不顧，且未依卷內資料具體指摘，其
    上訴即無可憑採。綜上，本院認被告上訴意旨，不足以動搖
    原審判決認定犯罪事實及量刑之基礎，難認係具體理由，其
    上訴顯然違背法律上之程式，應予駁回，並不經言詞辯論為
    之。
四、據上論斷，應依刑事訴訟法第367條前段、第372條，判決如
    主文。
中    華    民    國   100    年    4     月    27    日
            刑事第十一庭  審判長法  官  郭  同  奇
                                法  官  洪  曉  能
                                法  官  許  冰  芬
以上正本證明與原本無異。
不得上訴。
                                書記官  賴  成  育
中    華    民    國   100    年    4     月    27    日